臺灣新北地方法院刑事判決
111年度審交易字第23號
公  訴  人  臺灣新北地方檢察署檢察官
被      告  林宏智


上列被告因過失重傷害案件，經檢察官提起公訴（110年度偵字
第32469號），被告於本院準備程序中就被訴事實為有罪之陳述
，經本院合議庭裁定由受命法官獨任進行簡式審判程序，判決如
下：
    主  文
林宏智汽車駕駛人，行經行人穿越道不依規定讓行人優先通行，
因而過失傷害人致重傷，處有期徒刑捌月。
    事  實
一、林宏智領有普通重型機車駕駛執照，於民國110年2月19日16
    時27分許，騎乘車牌號碼000-0000號普通重型機車，沿新北
    市新莊區中華路1段往復興路方向行駛，行經新北市新莊區
    中華路1段與同路段166巷無號誌且劃設有行人穿越道之T字
    路口，本應注意車前狀況，隨時採取必要之安全措施，且近
    行人穿越道，遇有行人穿越時，無論有無交通指揮人員指揮
    或號誌指示，均應暫停讓行人先行通過，而依當時天候晴、
    日間自然光線、柏油路面乾燥、無缺陷且無障礙物、視距良
    好，並無不能注意之情事，竟疏未注意車前狀況，亦未暫時
    停讓行人先行通過，即貿然通過上開交岔路口，適有羅濬豪
    及陳坊語夫妻牽手走在行人穿越道上穿越中華路1段往新莊
    運動公園方向前進，林宏智見狀閃煞不及，機車因而撞擊行
    人陳坊語，陳坊語當場倒地，受有創傷性硬腦膜下出血、急
    性呼吸衰竭、胸部挫傷合併肋骨骨折等傷害，經先後送往亞
    東紀念醫院及臺北榮民總醫院施行顱骨切除合併顱內血腫清
    除及顱內壓監視器置入手術、氣管切開造口手術、顱骨成形
    手術及腰椎至腹膜分流手術，仍因右側硬腦膜上出血術後顱
    骨缺損及水腦症，迄於110年9月13日出院時仍呈植物人狀態
    ，終身無法工作，已達於身體、健康有重大難治之重傷害。
    林宏智於肇事後，在有偵查權限之警察機關尚不知何人為肇
    事者前，向據報前往現場處理之員警陳述車禍發生經過而自
    首並願接受裁判。
二、案經陳坊語之夫羅濬豪訴由新北市政府警察局新莊分局報告
    臺灣新北地方檢察署檢察官偵查起訴。
    理  由
壹、程序方面：
    本件被告林宏智所犯係死刑、無期徒刑、最輕本刑為3年以
    上有期徒刑以外之罪，其於準備程序中就被訴事實為有罪之
    陳述，經法官告知簡式審判程序之旨，並聽取公訴人及被告
    之意見後，依刑事訴訟法第273條之1第1項規定，由本院合
    議庭裁定由受命法官獨任進行簡式審判程序，且依刑事訴訟
    法第273條之2及第159條第2項規定，不適用傳聞法則有關限
    制證據能力之相關規定，合先敘明。
貳、實體方面：
一、上揭犯罪事實，業據被告林宏智於警詢時、偵查中、本院準
    備程序及審理時均坦承不諱，核與證人即告訴人羅濬豪於警
    詢時、證人即告訴代理人羅旻宜於偵查中之證述相符，並有
    亞東紀念醫院診斷證明書（乙種）1紙、道路交通事故當事
    人酒精測定紀錄表、道路交通事故肇事人自首情形記錄表、
    道路交通事故現場圖、道路交通事故調查報告表㈠、㈡各1份
    、道路交通事故照片6張、監視器錄影畫面截圖照片3張、行
    車紀錄器錄影畫面截圖照片1張、證號查詢機車駕駛人、車
    號查詢機車車籍各1紙、新北市政府警察局道路交通事故初
    步分析研判表1紙、臺北榮民總醫院診斷證明書1紙在卷可稽
    （見偵查卷第23至31、33至37、59、65頁)。按汽車行近行
    人穿越道時，遇有行人穿越時，無論有無交通指揮人員指揮
    或號誌指示，均應暫停讓行人先行通過；又汽車行駛時，駕
    駛人應注意車前狀況，並隨時採取必要之安全措施，道路交
    通安全規則第103條第2項、第94條第3項分別定有明文。案
    發當時，被告為具有通常智識、心智正常且領有普通重型機
    車駕駛執照之成年人，對於上開交通規則不容諉為不知，而
    觀諸前揭卷附道路交通事故調查報告表㈠所載，案發當時天
    候晴、日間自然光線、柏油路面乾燥無缺陷、亦無障礙物、
    視距良好，足見被告並無不能注意之情事，被告於行近肇事
    交岔路口行人穿越道，遇有行人穿越時，未暫停讓行人先行
    通過，且未注意車前狀況而肇事，被告之駕駛行為具有過失
    ，至為灼然。
二、又按稱重傷者，謂下列傷害：一、毀敗或嚴重減損一目或二
    目之視能；二、毀敗或嚴重減損一耳或二耳之聽能；三、毀
    敗或嚴重減損語能、味能或嗅能；四、毀敗或嚴重減損一肢
    以上之機能；五、毀敗或嚴重減損生殖之機能；六、其他於
    身體或健康，有重大不治或難治之傷害，刑法第10條第4項
    定有明文。查，本件交通事故發生後，被害人陳坊語受有創
    傷性硬腦膜下出血、急性呼吸衰竭、胸部挫傷合併肋骨骨折
    等傷害，經先後送往亞東紀念醫院及臺北榮民總醫院施行顱
    骨切除合併顱內血腫清除及顱內壓監視器置入手術、氣管切
    開造口手術、顱骨成形手術及腰椎至腹膜分流手術，仍因右
    側硬腦膜上出血術後顱骨缺損及水腦症，目前已呈植物人狀
    態，終身無法工作，日常生活24小時需專人照顧等情，有亞
    東紀念醫院診斷證明書（乙種）、臺北榮民總醫院診斷證明
    書各1紙在卷可稽，應認已達於身體、健康有重大難治之重
    傷害。
三、是以被告之過失行為與被害人陳坊語之重傷害結果間，具有
    相當因果關係，亦可認定。綜上所述，足認被告之自白核與
    事實相符，應可採為認定事實之依據。從而，本案事證已臻
    明確，被告犯行洵堪認定，應依法論科。
四、論罪科刑：
  ㈠按刑法總則之加重，係概括性之規定，所有罪名均一體適用
    ；刑法分則之加重，係就犯罪類型變更之個別犯罪行為予以
    加重，成為另一獨立之罪名。道路交通管理處罰條例第86條
    第1項關於汽車駕駛人，行駛人行道或行經行人穿越道不依
    規定讓行人優先通行，因而致人受傷或死亡，依法應負刑事
    責任者，加重其刑至2分之1之規定，係就刑法第276條過失
    致人於死罪、同法第284條過失傷害（及致重傷）罪之基本
    犯罪類型，對於加害人為汽車駕駛人，於從事駕駛汽車之特
    定行為時，因而致人受傷或死亡之特殊行為要件予以加重處
    罰，已就上述刑法第276條、第284條各罪犯罪類型變更之個
    別犯罪行為予以加重，而成另一獨立之罪名，自屬刑法分則
    加重之性質（最高法院99年度台非字第198號判決意旨參照
    ）。查，被告駕車不慎撞擊在行人穿越道上行走之被害人陳
    坊語一節，已如前述，是核被告所為，係犯道路交通管理處
    罰條例第86條第1項、刑法第284條後段之汽車駕駛人，行經
    行人穿越道不依規定讓行人優先通行，因而過失傷害人致重
    傷罪，並應依前揭道路交通管理處罰條例之規定加重其刑。
  ㈡被告於車禍發生後，在犯罪未被有偵查犯罪權限之機關或公
    務員發覺前，主動向據報前往現場處理之員警表明係肇事者
    ，而願接受裁判等情，有前揭道路交通事故肇事人自首情形
    記錄表1紙在卷可考，合於自首要件，爰依刑法第62條前段
    規定減輕其刑，並依法先加重後減輕之。
  ㈢爰審酌被告既騎乘機車參與道路交通，本應小心謹慎以維自
    身及他人之安全，行近行人穿越道，竟未禮讓正由行人穿越
    道穿越馬路之行人先行及疏未注意車前狀況而肇事，致被害
    人陳坊語受傷情形嚴重，目前已呈植物人狀態，且迄未能達
    成和解、賠償損失，惟念其前無犯罪科刑紀錄，有臺灣高等
    法院被告前案紀錄表可佐，素行尚佳，且犯後始終坦承犯行
    ，並兼衡其過失程度、於本院審理時自陳專科畢業之智識程
    度、現擔任牙體技術人員、需撫養父母親及2名子女之生活
    狀況等一切情狀，量處如主文所示之刑，以資懲儆。
據上論斷，應依刑事訴訟法第273條之1第1項、第299條第1項前
段，道路交通管理處罰條例第86條第1項，刑法第11條前段、刑
法第284條後段、第62條前段，刑法施行法第1條之1第1項，判決
如主文。
本案經檢察官江祐丞提起公訴，經檢察官張啓聰到庭執行職務。
中　　華　　民　　國　　111 　年　　5 　　月　　11　　日
                  刑事第二十五庭  法  官      曾淑娟
如不服本判決，應於判決送達後20日內敘明上訴理由，向本院提
出上訴狀（應附繕本），上訴於臺灣高等法院。其未敘述上訴理
由者，應於上訴期間屆滿後20日內向本院補提理由書「切勿逕送
上級法院」。
                                  書記官       王若安 
中　　華　　民　　國　　111 　年　　5 　　月　　12　　日
附錄本案論罪科刑法條全文：
中華民國刑法第284條
因過失傷害人者，處1年以下有期徒刑、拘役或10萬元以下罰金
；致重傷者，處3年以下有期徒刑、拘役或30萬元以下罰金。